臺灣桃園地方法院刑事判決　　　　　　 100年度交訴字第27號
公　訴　人　臺灣桃園地方法院檢察署檢察官
被　　　告　黃文祿
上列被告因過失致死案件，經檢察官提起公訴（99年度偵字第15
613 號），被告於準備程序進行中，就被訴事實為有罪之陳述，
經本院告知簡式審判程序意旨，並聽取當事人之意見後，本院裁
定依簡式審判程序審理，判決如下：
    主  文
黃文祿因過失致人於死，處有期徒刑肆月，如易科罰金，以新臺
幣壹仟元折算壹日。
    事  實
一、黃文祿係桃園縣龜山鄉○○○路林口交流道匝道口旁工地之
    承租人，實際負責監督上開工地安全維護及管理事務等事項
    ，本應注意該工地上之木質圍牆內側綁有1 條用以固定玻璃
    與木頭圍牆之繩索，若該繩索遭人拉出繫於用以固定人行道
    路樹之支架上，會形成跨越人行道之障礙物，可能導致行人
    及行車往來危險，且依當時之情況，並無不能注意之情事，
    詎其竟疏未注意，未將上開繩索拆除，適李國光於民國98年
    1 月11日晚上5 時50分至7 時40分間之某時，騎乘車牌號碼
    N6M-587 號普通重型機車行經該處，因夜間視線不佳，未能
    注意到該處有1 條繩索遭人拉出綁於用於固定人行道路樹之
    支架上並形成人行道之障礙物，致其因勾到繩索而連人帶車
    跌倒，並受有外傷性顱內出血、前額頭皮下血腫、1 ×1（
    公分）挫傷、頸部皮下血腫、鼻腔血漬（乾）、上唇內側軟
    組織1 ×1 （公分）瘀痂、頂部頭皮5.5 ×3 （公分）挫傷
    、下巴6 ×2 （公分）挫傷、頸部分別有8 ×5 ×及3 ×1.
    5 （公分）挫擦傷等傷害，經送醫後，仍不治死亡。
二、案經案經臺灣桃園地方法檢察署檢察官據報相驗後自動檢舉
    偵查起訴。
    理  由
壹、程序部分：
    本件被告黃文祿所犯過失致死罪，乃係死刑、無期徒刑、最
    輕本刑為3 年以上有期徒刑以外之罪，亦非高等法院管轄第
    一審案件，於準備程序進行中，被告黃文祿就被訴事實為有
    罪之陳述，經告知被告簡式審判程序之旨，並聽取檢察官及
    被告之意見後，本院合議庭裁定由受命法官進行簡式審判程
    序，是本件之證據調查，依刑事訴訟法第273 條之2 規定，
    不受同法第159 條第1 項、第161 條之2 、第161 條之3 、
    第163 條之1 及第164 條至第170 條規定之限制，合先敘明
    。
貳、實體部分：
一、前揭犯罪事實，業據被告黃文祿於本院偵查及本院準備程序
    中供陳：伊知道伊承租之土地有固定玻璃的繩索，該繩索在
    伊承租時就這樣了，伊不知道該東西是誰的，繩子不是伊放
    的，伊承租時玻璃就綁在那邊，伊也沒有特別去注意，伊承
    租該土地是放挖土機用，在場的挖土機都是伊的，有人要租
    挖土機時，伊就租給別人，性質上該土地等於是挖土機的停
    車場，伊基本上會看挖土機還在不在，其他的伊真的沒有在
    注意，伊承認伊有疏失，有過失等語（參見臺灣桃園地方法
    院檢察署98年度相字第118 號卷第96頁；本院100 年度交訴
    字第27號卷第24頁反面），且有長庚紀念醫院診斷證明書、
    贓物領據、桃園縣政府警察局龜山分局大埔派出所李國光意
    外死亡查訪紀錄表單、道路交通事故現場圖、現場照片、相
    驗筆錄、臺灣桃園地方法院檢察署檢驗報告書、檢察事務官
    勘驗報告、勘驗現場照片6 張、桃園縣政府警察局龜山分局
    現場勘查卷宗、勘查報告、現場勘查紀錄表、臺灣桃園地方
    法院檢察署相驗屍體證明書、法務部法醫研究所98年2 月11
    日法醫毒字第0980000428號函暨隨函所附資料、相驗照片18
    張、內政部警政署刑事警察局98年3 月2 日刑醫字第098000
    8959號函、99年5 月19日刑醫字第0990067970號函暨隨函所
    附資料等在卷可稽（參見臺灣桃園地方法院檢察署98年度相
    字第118 號卷第7 頁、第10頁至第12頁、第14頁至第21頁、
    第24頁至第29頁、第32頁至第35頁、第37頁至第42頁、第53
    頁至第58頁、第60頁、第67頁至第71頁、第83頁至第91頁、
    第103 頁至第106 頁、第111 頁、第122 頁、第125 頁；臺
    灣桃園地方法院檢察署99年度偵字第15613 號卷第5 頁至第
    8 頁），足徵被害人李國光確實受有外傷性顱內出血、前額
    頭皮下血腫、1 ×1 （公分）挫傷、頸部皮下血腫、鼻腔血
    漬（乾）、上唇內側軟組織1 ×1 （公分）瘀痂、頂部頭皮
    5.5 ×3 （公分）挫傷、下巴6 ×2 （公分）挫傷、頸部分
    別有8 ×5 ×及3 ×1.5 （公分）挫擦傷等傷害。
二、觀諸卷內所附之桃園縣政府警察局龜山分局現場勘查報告及
    臺灣桃園地方法院檢察署檢驗報告書可知：於案發現場勘查
    發現該處人行道上出現髮絲及疑似皮膚組織之跡證、1 塊安
    全帽鏡片、吊掛於人行道路樹及人行道旁木柵之繩索1 條、
    該繩索上兩端及中間部分均發現疑似新擦痕情形、安全帽零
    件碎片、尖嘴鉗、明顯刮地痕、機車後照鏡、倒地普通重型
    機車1 臺、安全帽（鏡片破損）1 頂且於人行道旁木柵後方
    發現玻璃片1 塊。復於勘查被害人李國光所騎乘之機車及掉
    落於該處之安全帽後發現該普通重型機車頭燈罩上發現明顯
    條狀刮擦痕（計有6 條）、該普通重型機車的中柱左側及變
    速箱底部均發現新刮擦痕等跡證。又被害人李國光頸部及頭
    頂均發現明顯擦痕、右手未發現明顯傷痕、左手手指部分則
    出現輕微破皮情形。綜合勘查跡證研判：該人行道視線有限
    ，被害人李國光頸部所出現之擦痕多呈現條狀之擦挫傷痕跡
    、頸部並有皮下血腫之情況產生，核與被害人李國光所騎乘
    之普通重型機車車前頭燈罩出現疑似現場繩索所造成之新擦
    痕及現場人行道出現毛髮帶組織之摩擦痕跡比對結果相符，
    足徵被害人李國光係行經該處，未能注意工地之木質圍牆內
    側綁有1 條繩索用以固定玻璃與木頭圍牆，且經人拉出該繩
    索繫於用以固定人行道路樹之支架上而形成之跨越人行道之
    障礙物，致連人帶車跌倒，並受有外傷性顱內出血、前額頭
    皮下血腫、1 ×1 （公分）挫傷、頸部皮下血腫、鼻腔血漬
    （乾）、上唇內側軟組織1 ×1 （公分）瘀痂、頂部頭皮5.
    5 ×3 （公分）挫傷、下巴6 ×2 （公分）挫傷、頸部分別
    有8 ×5 ×及3 ×1.5 （公分）挫擦傷等傷害，經送醫後，
    仍不治死亡，此有前開臺灣桃園地方法院檢察署檢驗報告書
    、勘驗現場照片6 張、桃園縣政府警察局龜山分局現場勘查
    卷宗、勘查報告及現場勘查紀錄表、相驗照片18張等資料附
    卷可佐，是被告疏未注意上開工地安全維護及管理事務之過
    失行為與被害人李國光受傷致死間有相當因果關係，堪認被
    告黃文祿上揭任意性自白核與事實相符，當可採信。按被害
    人之過失既與被告之過失，併合而為損害發生之原因，被害
    人是否與有過失、過失情節之輕重，均攸關被告罪責之成立
    及科刑之審酌，自應詳加審認，以作為論罪科刑之所據（最
    高法院87年度臺上字第3312號判決參照）。查被害人就上開
    交通事故之發生，有在人行道上逆向行駛之肇事原因，此有
    桃園縣政府警察局道路交通事故現場圖1 份附卷可查（參見
    上開相字卷第42頁），是被害人於上開時、地，亦有於人行
    道上逆向行駛之行為，殆無疑義。惟刑法上之過失犯，祇須
    危害之發生，與行為人之過失行為，具有相當因果關係，即
    能成立，縱行為人之過失，與告訴人本身之過失，併合而為
    危害發生之原因時，仍不能阻卻其犯罪責任（最高法院93年
    度臺上字第1017號判決參照），故雖被害人就本案事故之發
    生亦有過失，惟本案事故既係被告上開過失行為所併合肇致
    ，被告自不能解免其罪責，附此敘明。本案事證已經明確，
    被告犯行堪以認定。
三、按刑法上所謂「業務」，係指以反覆實施同種類行為為目的
    之社會活動，且今日社會，業務種類繁多，為保障人民之生
    命、身體安全起見，「業務」不僅指主業務，尚包括附隨業
    務，而所謂「附隨業務」，係指準備或輔助主業務之附隨工
    作或事物，則被告係職業駕駛人，從事駕駛拖車載送貨物工
    作，則其裝卸貨物係屬附隨業務，客觀上足以認為其業務行
    為之一部分，揆諸上揭說明，被告駕駛拖車停放路邊裝卸貨
    物，及駕駛堆高機裝卸貨物均為其附隨業務。查被告黃文祿
    乃土地之承租人，其業務乃拖車及挖土車司機，業據其於本
    院準備程序中供明（參見上開本院交訴卷第25頁），是工地
    安全維護及管理事務並非其業務或附隨業務範疇，故核被告
    所為，係犯刑法第276 條第1 項之過失致死罪，公訴人認被
    告負責監督上開工地安全維護及管理事務，為從事業務之人
    ，容有誤會，惟此部分業經公訴人於本院準備程序中當庭變
    更起訴法條為刑法第276 條第1 項之過失致死罪（參見上開
    本院交訴卷第24頁反面），本院自無庸變更起訴法條。爰審
    酌本件因被告疏未注意其承租土地之維護及管理而致被害人
    李國光死亡，諒已造成被害人家屬難以磨滅之傷痛及遺憾，
    惟被告於本院準備程序時已坦承犯行，並與被害人之家屬達
    成和解，被害人家屬白易蘭於本院準備程序時供陳：願意給
    被告一次機會，給被告緩刑機會等語（參見上開本院交訴卷
    第29頁），此有本院簡式審判筆錄1 份及調解委員調解單1
    紙附卷可考（參見上開本院交訴卷第22頁及第27頁至第29頁
    ），然本院審酌被告前於87年間曾因犯業務過失致死罪，經
    臺灣高雄地方法院以87年度交訴字第24號判決判處有期徒刑
    2 年，緩刑4 年確定，復於99年間因犯業務過失致死罪，經
    臺灣高等法院以99年度上訴字第3786號判決判處有期徒刑5
    月確定（均不構成累犯），此有臺灣高等法院被告前案紀錄
    表1 份在卷可稽，實不宜再給予被告緩刑之機會，爰不予宣
    告緩刑。然考量被告犯後終能坦承犯行，犯後態度尚稱良好
    ，暨於犯後積極與被害人家屬協調達成和解並獲得被害人家
    屬原諒等一切情狀，量處如主文所示之刑，並諭知如主文所
    示之易科罰金之折算標準。
據上論斷，應依刑事訴訟法第273 條之1 第1 項、第299 條第1
項前段，刑法第276 條第1 項、第41條第1 項前段，刑法施行法
第1 條之1 第1 項、第2 項前段，判決如主文。
本案經檢察官吳靜怡到庭執行職務
中    華    民    國    100     年    7   月    25    日
                  刑事第五庭    法  官  石蕙慈
以上正本證明與原本無異。
如不服本判決應於收受判決後10日內向本院提出上訴書狀，並應
敘述具體理由。其未敘述上訴理由者，應於上訴期間屆滿後20日
內向本院補提理由書( 均須按他造當事人之人數附繕本) 「切勿
逕送上級法院」。
                                書記官  羅婉榕
中    華    民    國   100    年    7     月    26    日
附本件論罪科刑依據之法條：
中華民國刑法第276條
因過失致人於死者，處2 年以下有期徒刑、拘役或2 千元以下罰
金。
從事業務之人，因業務上之過失犯前項之罪者，處5 年以下有期
徒刑或拘役，得併科3 千元以下罰金。